【裁判字號】    99,易,1445
【裁判日期】    990820
【裁判案由】    詐欺
【裁判全文】
臺灣臺北地方法院刑事判決              99年度易字第1445號
公  訴  人  臺灣臺北地方法院檢察署檢察官
被      告  己○○
上列被告因詐欺案件，經檢察官提起公訴（99年度偵緝字第723
、724號、99年度偵字第9518號），本院判決如下：
    主  文
己○○幫助意圖為自己不法之所有，累犯，以詐術使人將本人之
物交付，處有期徒刑肆月，如易科罰金，以新臺幣壹仟元折算壹
日。
    事  實
一、己○○於民國94年因偽造有價證券案件，經本院94年度訴緝
    字第32號判決處有期徒刑3年6月確定，於96年6月8日縮短刑
    期假釋出監，假釋期間付保護管束至97年5月23日屆滿，期
    滿未經撤銷假釋，視為執行完畢，其得預見提供金融機構帳
    戶予他人使用，有遭他人持以詐欺取財犯罪工具之虞，仍不
    違其本意，竟基於幫助詐欺取財未必故意，將其所有合作金
    庫商業銀行大竹分行0000000000000號帳戶金融卡、金融卡
    密碼，於98年7月至同年9月21日前之某日，交付予某姓名不
    詳成年人。該人即意圖為自己不法所有，分於附表所示時間
    及方法，向同表所示之人行使詐術，致渠等陷於錯誤，於同
    表所示時間，匯該表所示金額款項至上揭帳戶。
二、案經附表所示之人分別訴由臺中縣政府警察局豐原分局報請
    臺灣臺中地方法院檢察署檢察官、桃園縣政府警察局桃園分
    局報請臺灣桃園地方法院檢察署檢察官、桃園縣政府警察局
    中壢分局報請臺灣彰化地方法院檢察署檢察官，均呈請臺灣
    高等法院檢察署檢察長令轉臺灣臺北地方法院檢察署檢察官
    偵查起訴。
    理  由
壹、證據能力：
    證人即告訴人甲○○、乙○○、丙○○、丁○○、戊○○警
    詢陳述，係被告以外之人於審判外陳述，惟當事人於本院準
    備程序未爭執其證據能力，亦無聲請傳訊，顯放棄行使詰問
    權，而本院審酌該言詞陳述作成時情況，並無違法、不當之
    處，適為本案證據，依刑事訴訟法第159條之5規定，應具證
    據能力。又證人乙○○於偵查中向檢察官所為陳述，業經具
    結，有結文存卷可憑，復查無顯不可信之情，依刑事訴訟法
    第159條之1第2項規定，應具證據能力。至其餘憑以認定本
    案犯罪事實之非供述證據（詳後述），查無違反法定程序取
    得之情，依同法第158條之4規定反面解釋，亦具證據能力。
貳、實體部分：
一、訊據被告己○○固供承帳戶係其申設，惟矢口否認有何幫助
    詐欺取財犯行，辯稱：金融卡係98年7、8月在臺北市○○區
    ○○街2號員工宿舍置物箱遺失云云。惟查：
(一)某姓名不詳成年人向附表所示之人行使詐術，致渠等陷於錯誤
  ，匯同表所示金額款項至被告帳戶，匯入後均旋以金融卡悉數
  領罄各情，業經證人即告訴人甲○○、乙○○、丙○○、丁○○、戊○○證述屬實，復有被告開戶資料及帳戶交易明細表、
  匯款交易明細單在卷為證（臺灣臺北地方法院檢察署98年度偵
  字第27174號卷第23-28、8、15、19頁、臺灣彰化地方法院檢
  察署98年度偵字第10630號卷第13頁、臺灣桃園地方法院檢察
  署99年度偵字第4341號卷第24頁），是某成年人以被告帳戶詐
  欺取財之事實，已堪認定。
(二)依下列各節，足認被告係基於幫助詐欺取財未必故意，交付金
  融卡並告以金融卡密碼予他人使用：
1.依金融機構存戶領款作業程序，存戶ATM提款除金融卡外，尚
  須金融卡密碼始得為之，堪認該姓名不詳成年人除持有被告金
  融卡外，尚知悉被告金融卡密碼。惟個人帳戶密碼具極高私密
  性，一般人均秘而不宣，是除經己身告知，實難為外人所知；
  復參酌被告自承：無人知悉伊密碼（本院卷第21頁背面），故
  除經被告親身告知密碼外，他人原無由知悉，足認被告係主動
  告以金融卡密碼。
2.衡施行詐術之人為使不法行為所取財物必歸其所有，自無取用
  非基於原帳戶所有人意思而脫離其持有之帳戶，以免帳戶所有
  人逕自領出款項或掛失帳戶，致處心積慮所謀財物卻反由帳戶
  所有人取得或帳戶經凍結而一切均歸徒勞之風險，是必確保該
  帳戶之管領及使用業經原所有人同意。而一般人均妥善保管帳
  戶金融卡，若不慎遺失，必向金融機構申請掛失或報警，避免
  個人財產權益受不測損害或遭不法之徒用為犯罪工具。依卷附
  合作金庫商業銀行大竹分行99年6月24日合金大竹字第0990002
  161號函謂：被告於98年10月8日掛失金融卡，98年9月22日列
  為警示帳戶等語（本院卷第25頁），復參酌被告自承：98年7
  、8月發現金融卡不見，隔很久才去掛失，未去報警，掉帳戶
  當時，伊無其他金融機構帳戶，僅有這一本而已等語（本院卷
  第21頁背面、37頁背面、38頁背面），可知被告於遺失己唯一
  使用帳戶之金融卡後，甘冒帳戶內款項遭他人領取或將該帳戶
  用以不法犯罪之風險，竟未即刻掛失上揭帳戶，亦無報警，其
  悖於常情之舉措，足徵被告就金融卡去向毫不在意，應係主動
  交付他人管理使用無訛，其所辯遺失云云，實有可疑，尚難遽
  信；而依被告前述悖異常情且遲於告訴人所匯款項經金融卡悉
  數領盡後始掛失之乖離舉措，足認被告事後掛失之舉，顯圖匿
  飾不法犯行所為，要難據為有利於被告之認定。
3.被告就金融卡遺失日期，於偵查與本院準備程序時先稱：金融
  卡係98年7、8月遺失等語（臺灣臺北地方法院檢察署99年度偵
  緝字第723號卷第23頁、本院卷第21頁背面），於本院審理程
  序時復改謂：98年8、9月遺失云云（本院卷第37頁背面），其
  就己唯一使用之帳戶遺失日期竟為前後歧異陳述，被告所辯金
  融卡遺失云云，洵為虛情，委無足取。
4.一般人自行向金融機構申請開設帳戶，原則上並無特殊限制及
  困難，故需用帳戶者原得以己名義申請，而無向他人收集帳戶
  必要；且時下以人頭帳戶詐騙被害人匯款行為甚為猖獗，此經
  媒體廣為報導，政府機關及各家金融行庫尚多次呼籲民眾應謹
  慎控管己有帳戶，且勿交付個人帳戶以免淪為詐騙者幫助工具
  ，是依一般人智識及社會生活經驗，極易認知收受帳戶者悖於
  常情未使用己帳戶而使用他人帳戶，顯為遂行存提款紀錄不易
  循線追查目的，自可產生該收受帳戶者係用於不法犯罪之合理
  懷疑。衡被告係高職畢業，有一定智識程度，且有相當工作經
  驗，為具相當社會生活歷驗成年人，就上情絕難諉為不知，是
  被告雖無他人使用其帳戶必持以詐騙之確信，惟仍交付供其使
  用，顯就收受者縱用以詐欺一節，予以容任，堪認被告有幫助
  他人以其帳戶為詐欺取財未必故意，是本案事證明確，被告幫
  助詐欺犯行，洵堪認定，應依法論科。
二、按幫助犯，係就犯罪與正犯有共同認識，以幫助意思，對正
    犯資以助力，而未參與實施犯罪行為者而言。被告基於幫助
    詐欺取財未必故意，交付金融卡並告知金融卡密碼之詐欺取
    財罪構成要件以外之行為，核其所為，係犯刑法第30條第1
    項前段、第339條第1項幫助詐欺取財罪，為幫助犯，依刑法
    第30條第2項減輕其刑。又被告係1個幫助行為，雖正犯為5
    次詐欺行為，就被告而言，僅有1次犯罪行為，仍僅成立一
    幫助犯之罪（最高法院96年度臺非字第245號判決參照）。
    被告於94年因偽造有價證券案件，經本院同年度訴緝字第32
    號判決處有期徒刑3年6月確定，於96年6月8日縮短刑期假釋
    出監，假釋期間付保護管束至97年5月23日屆滿，期滿未經
    撤銷假釋，視為執行完畢，有臺灣高等法院被告前案紀錄表
    附卷為證，其受徒刑之執行完畢，5年以內故意再犯本案有
    期徒刑以上之罪，為累犯，應依刑法第47條第1項規定加重
    其刑。爰審酌被告於86、89年因賭博、94年因偽造有價證券
    案件，均經法院判處罪刑確定，有上開前案紀錄表在卷為證
    ；提供帳戶予他人犯罪使用之幫助犯行，使收受帳戶者憑恃
    犯罪追查不易而肆無忌憚，助長詐欺取財歪風，危害社會財
    貨秩序、正常經濟交易安全與人民財產權，增加告訴人尋求
    救濟之困難；且於政府機關及各金融機構多所宣導勿交付個
    人帳戶，以免淪為不法犯罪幫助工具之際，卻仍交予他人使
    用，顯徵其就法令禁止規範之嚴重漠視心態；又飾詞狡辯，
    未賠償告訴人損害，犯後態度欠佳，高職畢業智識程度、犯
    罪動機、目的、手段、生活狀況及被害人損害金額等一切情
    狀，量處如主文所示之刑，並諭知易科罰金折算標準。又被
    告行為後，總統於98年12月30日公布修正，自99年1月1日生
    效之刑法第41條，因該次修正係屬檢察官執行時所應處理事
    項，非屬刑罰法律變更，自無庸比較新舊法，應逕適用修正
    後刑法第41條規定，附此敘明。
據上論斷，依刑事訴訟法第299條第1項前段，刑法第30條第1項
前段、第2項、第339條第1項、第47條第1項、（修正後）第41條
第1項前段，刑法施行法第1條之1第1項、第2項前段，判決如主
文。
本案經檢察官張成業到庭執行職務。
中    華    民    國    99    年    8     月    20    日
                    臺灣臺北地方法院刑事第14庭
                        審判長法  官  陳琪媛
                              法  官  賴武志
                              法  官  李殷君
以上正本證明與原本無異。
如不服本判決應於收受送達後10日內向本院提出上訴書狀，並應
敘述具體理由，其未敘述上訴理由者，應於上訴期間屆滿後20日
內向本院補提理由書。
                              書記官  陳豪達
中    華    民    國    99    年    8    月    20    日
附錄法條全文：
中華民國刑法第339條
意圖為自己或第三人不法之所有，以詐術使人將本人或第三人之
物交付者，處5年以下有期徒刑、拘役或科或併科1千元以下罰金
。
以前項方法得財產上不法之利益或使第三人得之者，亦同。
前二項之未遂犯罰之。
附表：
   ┌──┬───────┬────┬───────┬───┬────┐
   │編號│施用詐術之時間│匯款時間│施用詐術之方法│被害人│匯款金額│
   │    │              │        │              │      │(新臺幣)│
   │    │              │        │              │      │        │
   ├──┼───────┼────┼───────┼───┼────┤
   │ 1  │98年9月間     │98年9月2│於雅虎奇摩拍賣│甲○○│   2千元│
   │    │              │1日上午8│網站刊登販賣脫│      │        │
   │    │              │時30分許│水機之虛偽訊息│      │        │
   ├──┼───────┼────┼───────┼───┼────┤
   │ 2  │98年9月21日晚 │98年9月2│於PChome商店街│乙○○│1萬2,984│
   │    │間6時15分許   │1日晚間7│刊登販賣情趣用│      │元      │
   │    │              │時5分許 │品之虛偽訊息  │      │        │
   ├──┼───────┼────┼───────┼───┼────┤
   │ 3  │98年9月間     │98年9月2│於雅虎奇摩拍賣│丙○○│   9千元│
   │    │              │1日上午1│網站刊登販賣捷│      │        │
   │    │              │1時24分 │安特腳踏車之虛│      │        │
   │    │              │許      │偽訊息        │      │        │
   ├──┼───────┼────┼───────┼───┼────┤
   │ 4  │98年9月間     │98年9月2│於雅虎奇摩拍賣│丁○○│ 2,750元│
   │    │              │1日晚間6│網站上刊登販賣│      │        │
   │    │              │時1分許 │幫寶適特級棉柔│      │        │
   │    │              │        │紙尿褲之虛偽訊│      │        │
   │    │              │        │息            │      │        │
   ├──┼───────┼────┼───────┼───┼────┤
   │ 5  │98年9月19日上 │98年9月2│於雅虎奇摩拍賣│戊○○│1千6百元│
   │    │午10時13分許  │1日下午 │網站上刊登販賣│      │        │
   │    │              │5時許   │民宿住宿券之虛│      │        │
   │    │              │        │偽訊息        │      │        │
   └──┴───────┴────┴───────┴───┴────┘

司法院資訊處製作；財團法人民間司法改革基金會備份。
